臺灣高雄地方法院刑事判決　　　　　　　　　　　　　九十一年度訴字第三七七號
　　公　訴　人　臺灣高雄地方法院檢察署檢察官
　　被　　　告　甲○○
右列被告因違反毒品危害防制條例案件，經檢察官提起公訴（九十年度毒偵字第五三
五八號），本院判決如左：
    主  文
甲○○施用第一級毒品，累犯，處有期徒刑捌月。
其餘被訴施用第二級毒品部分無罪。
    事  實
一、甲○○曾因違反肅清煙毒條例案件，經本院以八十四年度訴字第二八五四號判處
    有期徒刑三年二月確定，於民國八十五年三月六日入監執行，並於八十六年十月
    十六日假釋出獄，嗣於八十八年二月六日因縮短刑期且假釋期滿未經撤銷，以執
    行完畢論。又其前因施用毒品案件，經本院以八十九年度毒聲字第五六五一裁定
    觀察勒戒，認有繼續施用毒品傾向，本院再以八十九年度毒聲字第六二一一號裁
    定送強制戒治，並經本院於八十九年十二月二十二日以八十九年度毒聲字第九九
    ０二號裁定停止戒治，所餘期間付保護管束，至九十年八月十三日執行戒治期滿
    ，經臺灣高雄地方法院檢察署檢察官於九十年八月十五日，以九十年度戒毒偵字
    第九二九號不起訴處分確定。猶不知悔改，竟基於施用第一級毒品海洛因之犯意
    ，於九十年十一月十六日某時（起訴書誤載為九十年十一月十七日十時起回溯二
    十四小時內之某時），在高雄縣美濃鎮○○路○段三十二巷二號住處，施用第一
    級毒品海洛因，嗣於九十年十月十七日十時三十分許，在高雄縣旗山鎮○○街為
    警查獲。嗣甲○○經本院以九十一年度毒聲字第二０九號裁定令入戒治處所，施
    以強制戒治一年。
二、案經高雄縣警察局旗山分局報請臺灣高雄地方法院檢察署檢察官偵查起訴。
    理  由
壹、有罪部分
一、右開事實，業據被告甲○○於本院審理時坦承不諱，而被告為警查獲時經採尿送
    請高雄縣政府衛生局檢驗，呈嗎啡陽性反應一事，此有該局九十年十二月二十日
    九十煙檢第二０００號煙毒尿液檢驗成績書乙份在卷可憑，足徵被告自白施用第
    一級毒品海洛因，確與事實相符。又其因施用毒品案件，經本院裁定送觀察勒戒
    、強制戒治期滿後，經臺灣高雄地方法院檢察署檢察官以九十年度戒毒偵字第九
    二九號不起訴處分確定等情，有台灣高等法院被告全國前案紀錄表及台灣高雄地
    方法院檢察署檢察官前揭不起訴處分書各一份附卷可憑，其於五年內再犯毒品危
    害防治條例第十條之罪，嗣經本院以九十一年度毒聲字第二０九號裁定令入戒治
    處所施以強制戒治一年，亦有前揭裁定乙份附卷可按，本件事證已臻明確，被告
    犯行洵堪認定。
二、核被告所為，係犯毒品危害防制條例第十條第一項之罪。其持有第一級毒品海洛
    因之低度行為已為施用海洛因之高度行為所吸收，不另論罪。又被告前因違反肅
    清煙毒條例案件，經本院判處有期徒刑三年二月確定，並於八十五年三月六日入
    監執行，並於八十六年十月十六日假釋出獄，嗣於八十八年二月六日因縮短刑期
    且假釋期滿未經撤銷，以執行完畢論，此有臺灣高等法院被告全國前案紀錄表一
    件在卷可按，是被告於有期徒刑執行完畢後，五年內再犯本件有期徒刑以上之罪
    ，係屬累犯，應依刑法第四十七條之規定，加重其刑。爰審酌被告前因施用毒品
    案件，經送強制戒治期滿，檢察官為不起訴處分確定後，仍未戒絕毒品，再犯相
    同之罪，顯見其戒毒意志不堅，惟念其施用毒品乃自戕一己健康，尚未危害他人
    且犯後坦承犯行等一切情狀，量處如主文所示之刑，以資懲儆。又被告為警查獲
    當日雖扣得注射針筒二支，然此係另案被告梁耀升所有一事，業據另案被告梁耀
    升於警訊時供述明確，且被告於本院審理時亦供認伊係將海洛因摻在香菸之方式
    施用第一級毒品海洛因，是前開注射針筒二支顯與被告上開施用第一級毒品海洛
    因之犯行無涉，爰不另宣告沒收，附此敘明。
貳、無罪部分：
一、公訴意旨略以：被告甲○○於九十年十一月十七日十時許回溯二十四內之某時，
    在不詳地點，施用第二級毒品安非他命一次，因認被告另涉有毒品危害防制條例
    第十條二項罪嫌云云。
二、按犯罪事實應依證據認定之，無證據不得推定其犯罪事實，刑事訴訟法第一百五
    十四條定有明文。又科刑判決所認定之事實，與所採之證據，不相適合，即屬證
    據上理由矛盾，其判決當然為違背法令。刑事訴訟法所謂認定犯罪事實之證據，
    係指足以證明被告確有犯罪行為之積極證據而言，該項證據必須適合於被告犯罪
    事實之認定，始得採為斷罪資料（最高法院四十年台上字第七一號判例參照）。
    公訴人認被告涉有毒品危害防制條例第十條第二項罪嫌係以高雄縣政衛生局九十
    年煙檢字第二００號煙毒尿液檢驗成績書為主要論據，訊據被告堅詞否認有施用
    第二級毒品之犯行。經查：
（一）目前常用之尿液安非他命或嗎啡篩檢方式包括酵素免疫方析法（EIA,ENZYME
      EMMUNOASSAY）、薄層色層分析法（TLC,THIN LAYER CHROMATOGRAPHY）和放射
      免疫分析法（RIA,RADIOIMMUNOASSAY），在文獻報告中，確實有藥品或食物因
      交叉反應，可在尿液中測試中產生偽陽性之安非他命或嗎啡反應，例如在 EIA
      和 TLC之尿液測試方法中，某些成藥（如減肥藥、解除鼻充血藥物、感冒藥劑
      等）中之成份因與安非他命有類似作用，而可產生與安非他命之交叉反應，使
      尿液測試呈現偽陽性，甚至尿液中的葡萄糖亦曾有報告可能在 EIA方法測試尿
      液時產生偽陽性安非他命反應；致於作尿液嗎啡篩檢時，也同樣的可能會有偽
      陽性產生，譬如曾有報告服用一茶匙之罌粟種子或二十 MG之CODEINE（止咳藥
      物）或相當大量之DEXTROMETHORPHAN（鎮咳藥物）時，也可造成偽陽性之測試
      結果，但利用精密之儀器分析，將可排除偽陽性之可能，而得到正確的答案，
      因此篩檢結果必須進一步確認；在目前最常用之確認方法為氣相層析質譜儀（
      GC/MS,GAS CHROMATOGRAPHY/MASS SPECTROMETRY）法，此因乃在良好的操作條
      件下，以氣相層析質譜儀作藥物及其代謝產物定性及定量分析，幾乎不會有偽
      陽性反應產生，因此尿液測試時是否產生偽陽性反應，除須考慮其他物質產生
      之偽陽性外，測試方式及儀器設備亦應列入考量，此有臺灣臺北地方法院另案
      函詢回覆之行政院國軍退除役官兵輔導委員會臺北榮民總醫院八十三年四月七
      日（八三）總內字第０三０五九號函影本足憑。依前開說明，本件高雄縣政府
      衛生局之檢驗方法既僅為免疫學分析法，屬於尿液檢驗中之初步篩驗，是以依
      上開檢驗方法所得之結果，可能會有偽陽性之反應，須進一步之確認檢驗加以
      確定之，以排除偽陽性產生之可能性。
（二）經本院依職權函請高雄醫學大學附設中和紀念醫院就被告同一瓶尿液進行複驗
      ，經該醫院以更精密之「氣相層析質譜儀分析法（ＧＣ－ＭＳ）」鑑定，被告
      尿液中甲基安非他命、安非他命之濃度均為零，此有該醫院九十一年七月八日
      管藥認可字第００五號濫用藥物尿液檢驗報告在卷可憑，從而，被告當日尿液
      並未含有甲基安非他命，是高雄縣政府衛生局煙毒尿液檢驗成績書所示為偽陽
      性反應，已堪認定。再者，本件查獲被告時並未扣得安非他命或供施用安非他
      命之器具，是自難僅以精密度較低之高雄縣政府衛生局之前開煙毒尿液檢驗報
      告，即遽認被告有施用安非他命之犯行。此外，復查無其他積極證據足證被告
      有公訴人所指此部分施用第二級毒品安非他命之犯行，依法應就此部分為被告
      無罪之諭知。
據上論斷，應依刑事訴訟法第二百九十九條第一項前段、第三百零一條第一項前段，
毒品危害防制條例第十條第一項，刑法十一條前段、第四十七條，判決如主文。
本案經檢察官郭昭吟到庭執行職務。
中      華      民      國    九十一      年    七      月     三十     日
                                    臺灣高雄地方法院刑事第七庭
                                        審判長法  官    黃蕙芳
                                              法  官    蔡正雄
                                              法  官    張茹棻
右正本證明與原本無異。
如不服本判決，應於判決送達後十日內，向本院提出上訴狀。
                                              書記官    李忠霖
中      華      民      國    九十一      年    八      月      一    日
附錄本案判決論罪科刑法條：
毒品危害防制條例第十條第一項：
施用第一級毒品者，處六月以上五年以下有期徒刑。
